臺灣高等法院高雄分院刑事判決　　　　　九十三年度上訴字第六七五號
　　上　訴　人
　　即　被　告　乙○○
　　指定辯護人　本院公設辯護人
　　上　訴　人
　　即　被　告　丙○○
右上訴人等因強盜等案件，不服臺灣高雄地方法院九十三年度訴字第六一四號中華民
國九十三年六月七日第一審判決（起訴案號：臺灣高雄地方法院檢察署九十二年度偵
字第一六二六二號、九十三年度偵字第一七七二、一九六六、五六０七號、併辦案號
：同署九十三年度偵字第八四八一號），提起上訴，本院判決如左：
      主      文
上訴駁回。
      事      實
一、乙○○意圖為自己不法之所有，於民國（下同）九十三年一月廿四日十七時五十
    分許，騎乘車牌ＸＷＰ－八八二號重型機車，至高雄市楠梓區○○○路二二八號
    「全國電子股份有限公司高雄市第十分公司」（下稱全國電子公司），佯稱購買
    數位相機，俟店員甲○○取出柯尼卡牌ＫＤ五一０Ｚ型數位相機一台供其選購時
    ，乙○○取得該相機後，佯稱至門口試拍夜景，旋即在甲○○監督下搶奪該相機
    衝出門外欲騎機車逃逸，尾隨其後之甲○○立即趨前抓住乙○○之後頸部，並趴
    在機車前方斜板上欄阻，詎乙○○為防護贓物、脫免逮捕，即啟動機車油門衝撞
    甲○○撞及停放路旁之自用小客車，致甲○○受有右大腿內側血腫、右膝挫擦傷
    及右下腿挫擦傷併血腫之傷害（傷害部分未告訴）；另一店員吳坤枋見狀，亦趨
    前協助圍捕，乙○○接續以手肘頂撞吳坤枋（未成傷），而當場施以強暴。嗣仍
    遭甲○○及吳坤枋合力將乙○○逮捕而報警查獲。
二、丙○○在高雄市楠梓區○○○路一０九號經營「奇機行動通訊行」，明知乙○○
    先後於九十三年一月十三日、一月十四日、一月十六日及一月十九日，至其通訊
    兜售之數位相機共五台（如附表所示），均係來源不明之贓物（乙○○搶奪所得
    ），竟基於故買贓物之概括犯意，連續於各該日，以新台幣（下同）二千三百元
    、二千五元、四千五百元、四千元及五千元之代價，予以買受。嗣經警查獲乙○○搶奪案，而循線查獲。
三、案由高雄市政府警察局楠梓分局、三民第二分局移送臺灣高雄地方法院檢察署檢
    察官偵查起訴、移送併案審理。
      理      由
一、訊據上訴人即被告乙○○、丙○○均否認有前開犯行，被告乙○○辯稱：伊搶奪
    柯尼卡數位相機後，欲騎機車離去時，遭甲○○自後方壓住頸部，看不到機車前
    方，只是想急速逃逸，而啟動油門，並無對甲○○施強暴之故意，伊亦未以手肘
    頂撞吳坤枋云云；被告丙○○辯稱：伊不知乙○○出售之數位相機是贓物，乙○○向伊表示係友人委託代售，始信以為真，而依中古市場之合理價格買受，伊主
    觀上並無故買贓物之犯意云云。
二、惟查：
  (一)被告乙○○之前開佯稱購買數位相機，於店員甲○○取出柯尼卡牌ＫＤ五一０Ｚ
    型數位相機供選購時，以試拍夜景為詞，取得該相機後，即衝出門外騎上機車欲
    逃逸，而為甲○○上前抓住其頸部，並趴在機車前方斜板上，攔阻其逃逸，被告
    即啟動機車油門，向前衝出，致甲○○撞及停放路旁之自用小客車受傷，另一店
    員吳坤枋具狀趨前協助逮捕，亦遭被告乙○○以手肘頂撞等事實，分據證人甲○○、吳坤枋於警詢及原審偵審中指訴綦詳，並有攝影機拍攝翻拍之現場照片二張
    、健仁醫院出具之甲○○受傷診斷證明書一紙、照片十張及甲○○領回數位相機
    出具之贓物認領保管單一紙附卷可稽（警卷第二九、四一－四六頁）。被告乙○○於警詢及偵審中就其搶奪上開數位相機，騎機車欲逃逸時，衝撞甲○○，致甲○○受傷之事實，亦供承不諱。被告乙○○雖辯稱伊因被甲○○壓住頸部，不知
    甲○○在其機車前方云云，但甲○○抓住被告之頸部時，係趴在被告之機車前方
    斜板上，已如上述，被告乙○○不能謂無目睹。而甲○○趴在機車前方斜板上，
    如機車向前衝出，自必使甲○○因摔落或撞及其他物件受傷，被告乙○○即可乘
    機逃逸，此為被告乙○○所預見，亦為其防護贓物、脫免逮捕之強暴行為。
  (二)被告乙○○於九十三年一月廿五日，在原審法院審查檢察官聲請羈押庭訊時，供
    稱「九十三年一月廿四日下午，在楠梓區竊取一台數位相機，因為店員要抓我，
    我就用機車撞他，結果店員受傷，當時我已經得手，但是他把我搶回去」等語（
    聲羈卷第四頁）。經本院依被告之聲請，勘驗當日之庭訊錄音帶結果，雖其中「
    因為店員要抓我，我就用機車撞他」語句，未有清楚之錄音，但被告乙○○急欲
    騎機車逃逸，為其所供承，即如上述被告乙○○預見其發動機車衝出，必使甲○○摔落或撞及其他物件受傷，將可方便其脫逃，而猶發動機車衝出，致甲○○撞
    及停於路旁之自用小客車受傷，則被告乙○○所供「因為店員要抓我，我就用機
    車撞他」，與上開事證相符。且被告乙○○如未為此供述，法院書記官應無憑空
    記錄之理。錄音之未清楚，或係被告乙○○供述時未靠近麥克風所致，不能執此
    謂其未作上開供述。
  (三)被告乙○○於原審供稱「我會用手肘撞吳坤枋，是因為我要撥開，不是故意要打
    他」等語（原審卷第一四五頁），核與證人吳坤枋所證「我有搥他（指乙○○）
    的背、左手摟著被告；右手去拿相機，被告有用手肘往後頂撞我」等語相符（原
    審卷第一四二、一四三頁）。被告乙○○雖非存心毆打吳坤枋，但係因吳坤枋將
    之抱住，妨其逃逸，故以手肘往後頂撞吳坤枋，自係為防護贓物、脫免逮捕而
    施強暴之行為無疑。
  (四)前開被告丙○○先後四次（第一次二台）以二千五百元至五千元不等之代價，向
    被告乙○○購買數位相機共五台之事實，為被告丙○○所供承，並有丁渡切結書
    二紙、數位相機照片五張、被害人楊賢明出具之贓物認領保管收據二紙在卷足憑
    （警卷第三四－四０、四七－五二頁）。該五台數位相機，均為被告乙○○於出
    售當日在高雄市左營區、楠梓區等地，搶奪所得之贓物，為被告乙○○所陳明（
    如附表所示）。被告丙○○係經營「奇機行動通訊行」，係從事收購中古數位相
    機之人，對於數位相機之機型、新舊及市價，係屬其專業知識，就相機之新舊市
    價，不能諉為無法辨別。該五台數位相機，均係被告乙○○於出售當日向販賣數
    位相機之商店搶奪而來之全新貨品，被告丙○○竟能以新品價格之三分之一或四
    分之一之代價買受（如附表所示），且被告乙○○在七日之內出售五台全新數位
    相機，任何人亦必有來路不明之贓物之認識。被告丙○○係有專業知識之人，竟
    以賤價將之買受，是其有故買贓物之犯行甚明。
  (五)被告丙○○雖提出販賣數位相機之收據二張，以證明以每台約賺取二千元之合理
    利潤賣出，未獲取暴利云云。惟該二張收據（原審卷第五八頁），並未記載數位
    相機之型號、品牌、新舊，不能與其向被告乙○○收購之數位相機比價。且故買
    贓物罪之成立，以主觀上有贓物之認識，客觀上有買受之行為，即屬該當，至事
    後以何等價格賣出，與犯罪是否成立無關。證人林政修所證出售物品與被告丙○○，通常均有寫切結書、出售之物為新品或舊品，有時不能分辨云云。然查，數
    位相機新舊品之分辨，係被告丙○○之專業知識，已如上述，而丁渡切結書僅係
    丁渡人與受丁人間之丁渡合法性，尚不能以之證明無故買贓物之認識。是林政修
    之證言，不足為被告丙○○有利之認定。據被告乙○○於原審供稱「他（指丙○○）有問，我說是朋友要我代替他們賣的，丙○○有懷疑，並問我說為何我的朋
    友有那麼多相機可以託我賣，不過他後來還是買的」等語（原審卷第廿四頁）。
    是被告丙○○於購買時，已疑數位相機為來源不明之物，而竟以賤價買受，難謂
    無故買贓物之認識。
  (六)綜上所，本案事證已臻明確，被告乙○○、丙○○所辯，顯係卸責之詞，殊無
    足採，犯行均堪認定。
三、查被告乙○○意圖為自己不法之所有，搶奪他人之動產，因防護贓物、脫免逮捕
    ，而當場施以強暴，核其所為，係犯刑法第三百二十九條之準強盜罪。被告乙○○當場施以強暴之對象，雖有二人，因其防護贓物、脫免逮捕之行為，僅有一個
    ，故所為單純一罪。又被告丙○○知贓故買，核其所為，係犯刑法第三百四十九
    條第二項之故買贓物罪。被告丙○○先後多次故買贓物，時間緊接，犯同一之罪
    名，顯係基於概括犯意反覆為之，應依連續犯規定，以一罪論，並加重其刑。
四、原審適用刑法第三百二十九條、第三百二十八條第一項（原判決漏引，應予補正
    ），審酌被告乙○○年輕力壯，不思自食其力，搶奪他人動產，為防護贓物，脫
    免逮捕，而當場施以強暴，嚴重危害社會治安，及其犯罪後大致坦承犯行，並表
    悔意等一切情狀，量處有期徒刑伍年貳月；另適用刑法第三百四十九條第二項、
    第五十六條，罰金罰鍰提高標準條例第一條前段、第二條，審酌被告丙○○因貪
    圖小利而故買贓物，造成銷贓管道之暢通，及被害人取回贓物之困難，與犯罪後
    飾詞卸責，未見悔意，及其中數位相機二台已發還被害人楊賢明等一切情狀，量
    處有期徒刑肆月，並諭知易科罰金之折算標準；核其認事用法及量刑，均無不當
    ，應予維持。上訴意旨執前詞均指摘原判決此部分不當，為無理由，應併予駁回
    。
五、公訴人另以被告丙○○向被告乙○○收購中古行動電話機三支之部分，亦有犯刑
    法第三百四十九條第二項之故買贓物罪嫌，而請求併案審理等情（原審卷第一三
    六頁、九十三年度偵字第八四八一號）。惟查，上開行動電話機三支，均非新品
    ，為被告乙○○供述在卷，並據被害人柯志龍、劉志強及陶龍發證實。據被害人
    等指稱彼等被竊之行動電話機，各值一千元。而被告乙○○係出售與被告丙○○
    共一千八百元，為被告乙○○證述無訛。被告丙○○購買中古品之後轉售，加上
    其必要之利潤，所購買之價格，尚屬相當。此外又無其他證據可認定被告丙○○
    有此部分之故買贓物犯行。因此部分行為，未經起訴，與本案起訴部分，並無裁
    判上一罪關係，自不能併予審理，應由公訴人另行偵辦，併予明。
據上論斷，應依刑事訴訟法第三百六十八條，判決如主文。
本案經檢察官沈紹嘉到庭執行職務。
中    華    民    國     九十三     年       八       月     三十一     日
                              臺灣高等法院高雄分院刑事第一庭
                                  審判長法官  吳水木
                                        法官  趙文淵
                                        法官  洪慶鐘
右正本證明與原本無異。
準強盜部分如不服本判決應於收受本判決後十日內向本院提出上訴書狀，其未述上
訴理由者，並得於提起上訴後十日內向本院補提理由書狀（均須按他造當事人之人數
附繕本)「切勿逕送上級法院」。
故買贓物部分不得上訴。
                                 書記官  彭筱瑗
中    華    民    國     九十三     年       九       月       一       日
附錄：本判決論罪科刑法條：
刑法第三百二十九條
竊盜或搶奪，因防護贓物、脫免逮捕或湮滅罪證而當場施以強暴脅迫者，以強盜論。
刑法第三百四十九條第二項
搬運、寄藏、故買贓物或為牙保者，處五年以下有期徒刑、拘役或科或併科一千元以
下罰金。
附表                                       九十三年上訴字第六七五號
┌───┬────────┬─────┬────────────────┐
│編  號│相  機    品  牌│現值（新台│  贓      物      來      源    │
│      │                │幣）      │                                │
├───┼────────┼─────┼────────────────┤
│一    │ＮＩＫＯＮ牌、Ｃ│八千元    │乙○○於九十三年一月十三日十四時│
│      │ＯＯＬＰＩＸ二一│          │許，在高雄市左營區○○○路二三五│
│      │００型          │          │號「每天彩色沖印店」搶奪所得。  │
│二    │富士牌Ａ三０三型│一萬元    │              │
├───┼────────┼─────┼────────────────┤
│三    │ＫＯＮＩＣＡ牌、│一萬八千九│乙○○於九十三年一月十四日十四時│
│      │ＫＤ五一０Ｚ型  │百元      │許，在高雄市○○區○○路一七七號│
│      │                │          │「映像彩色沖印店」搶奪所得。    │
├───┼────────┼─────┼────────────────┤
│四    │富士牌Ｆ四一０型│一萬五千元│乙○○於九十三年一月十六日十四時│
│      │                │          │許，在高雄市○○區○○街二一五號│
│      │                │          │「三上彩色沖印右昌店」搶奪所得。│
├───┼────────┼─────┼────────────────┤
│五    │ＯＬＹＭＰＵＳ牌│一萬五千元│乙○○於九十三年一月十九日十四時│
│      │Ｕ三００型      │          │許，在高雄市○○區○○路二四０號│
│      │                │          │「映像數位影像輸出中心」搶奪所得│
│      │                │          │。                              │
└───┴────────┴─────┴────────────────┘
                                                                    Ａ
